臺灣高等法院民事判決
109年度上易字第751號
上  訴  人  張佩辰  
訴訟代理人  蔡尚樺律師(法扶律師)
被  上訴人  陳玟伶  
訴訟代理人  江曉俊律師
            湯凱立律師
上列當事人間請求返還借款等事件，上訴人對於中華民國109年4
月24日臺灣桃園地方法院109年度訴字第478號第一審判決提起上
訴，本院於109年9月22日言詞辯論終結，判決如下：
    主      文
原判決廢棄。
被上訴人在第一審之訴及假執行之聲請均駁回。
第一、二審訴訟費用均由被上訴人負擔。 
    事實及理由
一、被上訴人主張：上訴人於桃園市○鎮區○○路00號(下稱系爭營
    業處所)經營龍泉養氣館，並向伊借款，伊依序於108年5月1
    0日、12日、同年8月26日、30日匯給上訴人新臺幣（下同）
    10萬元、19萬7000元、10萬元、20萬元借款。嗣兩造於108
    年8月30日簽立投資契約（下稱系爭投資契約），將上開合
    計59萬7000元借款，轉為伊投資上訴人經營龍泉養氣館之投
    資款（下稱系爭投資款）。惟上訴人自簽立系爭投資契約迄
    今，從未提供店舖營業額，亦未依系爭投資契約第3條約定
    交付渣打銀行存摺(下稱系爭存摺)予伊保管，致伊無從知悉
    店面經營及財務狀況，上訴人自為債務不履行，爰以起訴狀
    繕本之送達為終止系爭投資契約之意思表示，並依借貸之法
    律關係及民法第226條第1項、第256條、類推適用第259條第
    2款規定，擇一求為命上訴人應給付伊59萬7000元，及自起
    訴狀繕本送達翌日起至清償日止，按年息5%計算利息之判決
    。
二、上訴人則辯以：被上訴人總計僅匯款40萬元予伊，其中105
    年5月10日匯款10萬元為借款，其餘均為投資款，嗣兩造於
    同年8月30日簽訂系爭投資契約，將上開10萬元借款轉為投
    資款，則被上訴人自不得再依借貸之法律關係請求伊給付。
    又伊為經營龍泉養氣館，購買45萬元之岩盤浴，且被上訴人
    與其夫亦曾來店消費20萬元，詎被上訴人片面不想投資，竟
    藉詞伊未交付系爭存摺而終止系爭投資契約。惟被上訴人從
    未催告伊交付系爭存摺，自不得終止系爭投資契約，請求返
    還系爭投資款。縱認被上訴人得請求伊返還59萬7000元，伊
    亦得以被上訴人來店消費積欠之20萬元主張抵銷等語。
三、原審為上訴人敗訴之判決，並准予被上訴人供擔保後為假執
    行。上訴人不服提起上訴，上訴聲明：㈠原判決廢棄。㈡被上
    訴人在第一審之訴駁回。被上訴人則答辯聲明：上訴駁回。
四、兩造不爭執事項為(見本院卷第46頁)：
  ㈠被上訴人於108年5月10日、同年8月26日、30日依序匯款10萬
    元、10萬元、20萬元，共40萬元予上訴人，有郵政匯款申請
    書足憑（見原審卷第50至第53頁）。
  ㈡上訴人於108年5月10日、12日、同年8月26日依序簽發票面金
    額10萬元、20萬、10萬元本票3紙，並於同年7月2日簽立切
    結書，載明上訴人於108年向被上訴人借款30萬元，如上訴
    人奧迪車子的官司結案，沒有如期還給被上訴人35萬元，願
    將名下坐落桃園市○鎮區○○路○○0段000巷00弄00號3樓房屋作
    為擔保品等語，有本票3紙及切結書可按（見原審卷第54、5
    5頁）。
  ㈢兩造於108年8月30日簽立系爭投資契約，載明被上訴人願投
    資上訴人所經營之岩盤浴，店名為龍泉養氣館，營業地址為
    系爭營業處所，投資金額為90萬元（實際投資證明以匯款單
    據為憑證）。被上訴人曾於108年10月4日寄發存證信函至系
    爭營業處所，催告上訴人返還60萬元借款，並終止系爭投資
    契約，惟遭退回。嗣被上訴人以本件起訴狀繕本之送達，作
    為請求上訴人返還借款與終止系爭投資契約之意思表示，並
    於109年3月16日寄存於平鎮派出所，有系爭投資契約書、存
    證信函、起訴狀及送達證書在卷（見原審卷第56、57至61、
    3至7、39頁）。
  ㈣上訴人未將系爭存摺交付予被上訴人保管(見本院卷第54頁）
    。
五、本院判斷：
    被上訴人主張：伊自108年5月10日起至同年8月30日止匯給
    上訴人借款共計59萬7000元，嗣兩造於108年8月30日簽訂系
    爭投資契約，將上開借款轉為投資款，惟上訴人未將系爭存
    摺交付伊保管，違反系爭投資契約第3條約定，伊自得以起
    訴狀繕本之送達為終止系爭投資契約之意思表示，並依借貸
    與終止系爭投資契約之法律關係，請求上訴人返還59萬7000
    元等語。惟為上訴人所否認，並以前詞置辯。經查：
  ㈠上訴人匯給被上訴人之款項總計為59萬7000元：
    被上訴人主張其於105年5月10日、同年8月26日、30日依序
    匯款10萬元、10萬元、20萬元予上訴人等情，已據上訴人所
    不爭執，堪信為實。上訴人雖否認被上訴人於105年5月12日
    匯款19萬7000元予其之事實，惟查，被上訴人於105年5月12
    日利用郵局自動櫃員機匯款6萬元、4萬元、6萬元、3萬7000
    元(合計19萬7000元）至「281001****429」郵局帳號，有郵
    局自動櫃員機交易明細表足憑(見原審卷第51頁)，上訴人復
    不爭執上開款項存入之IC卡號即其名下「000000000 0000」
    郵局帳號(見本院卷第96至97頁)，堪認被上訴人確於105年5
    月12日匯款19萬7000元予上訴人。據此計算，被上訴人匯給
    上訴人之款項總計為59萬7000元【計算式：100000＋197000＋
    100000＋200000＝597000】。
  ㈡上訴人不得依借貸之法律關係請求被上訴人返還59萬7000元
    ：
    兩造均不爭執被上訴人匯給上訴人之款項59萬7000元，已轉
    為被上訴人投資上訴人所經營龍泉養氣館之投資款(見本院
    卷第98頁)，並有系爭投資契約足憑(見原審卷第56頁)。則
    兩造間之借貸關係因上開59萬7000元借款轉為投資款而不存
    在。是被上訴人依借貸之法律關係，請求上訴人返還59萬70
    00元，為無理由，不應准許。
  ㈢被上訴人未催告上訴人交付系爭存摺，不得終止系爭投資契
    約：  
  ⒈按契約當事人之一方遲延給付者，他方當事人得定相當期限
    催告其履行，如於期間內不履行者，得解除契約。民法第25
    4條定有明文。次按繼續性契約，若於中途當事人之一方發
    生債務不履行情事，民法雖無債權人得終止契約之明文規定
    ，但債權人對於不履行或不為完全履行債務人之將來給付，
    必感不安，為解決此情形，應得類推適用民法第227條及第2
    54條至第256條之規定，許其終止將來之契約關係(最高法院
    100年度台上字第675號判決參照)。
  ⒉被上訴人雖主張：上訴人未依系爭投資契約第3條約定將系爭
    存摺交付予伊保管，係屬給付不能，伊自得類推適用民法第
    256條規定，以起訴狀繕本之送達為終止系爭投資契約之意
    思表示云云。惟查，系爭投資契約為繼續性契約，上訴人未
    依系爭投資契約第3條約定，將系爭存摺交付予被上訴人保
    管，客觀上並非給付不能，僅係給付遲延，依上說明，被上
    訴人應類推適用民法第254條規定，定相當期限催告上訴人
    交付系爭存摺，如上訴人不於於期間內履行，被上訴人始得
    終止系爭投資契約。被上訴人雖抗辯其有催告上訴人交付系
    爭存摺云云，惟已據上訴人所否認，且被上訴人亦自承目前
    提不出證據等語(見本院卷第98頁)，尚難認可採。則被上訴
    人既未催告上訴人交付系爭存摺，即不得終止系爭投資契約
    。是被上訴人依終止系爭投資契約之法律關係，請求上訴人
    返還系爭投資款，即屬無據，亦不應准許。
六、從而，被上訴人依消費借貸與終止系爭投資契約之法律關係
    ，請求上訴人給付59萬7000元，及自起訴狀繕本送達翌日起
    至清償日止，按年息5%計算之利息，為無理由，不應准許。
    原判決為上訴人敗訴之判決，並為假執行之宣告，自有未洽
    。上訴意旨指摘原判決不當，求予廢棄改判，為有理由。自
    應由本院廢棄改判如主文第二項所示。
七、本件事證，兩造其餘之攻擊或及所用之證據，經本院斟酌後
    ，認為均不足以影響本判決之結果，爰不逐一論列，併此敘
    明。
八、據上論結，本件上訴為有理由，依民事訴訟法第450條、第7
    8條，判決如主文。
中　　華　　民　　國　　109 　年　　10　　月　　6 　　日
                  民事第三庭    
                      審判長法  官  王怡雯
                            法  官  朱美璘
                            法  官  何君豪
正本係照原本作成。
不得上訴。
中　　華　　民　　國　　109 　年　　10　　月　　12　　日

  　　　　　　　　　　　　　書記官  陳奕伃